【裁判字號】    89,上訴,1401
【裁判日期】    890920
【裁判案由】    偽造文書
【裁判全文】
臺灣高等法院臺中分院刑事判決                  八十九年度上訴字第一四一號
    上  訴  人
    即  被  告  丙○○
    選任辯護人  熊賢棋
右上訴人因偽造文書等案件，不服臺灣臺中地方法院八十八年度訴字第七一五號中華
民國八十九年六月二十二日第一審判決（起訴案號：臺灣臺中地方法院檢察署八十八
年度偵字第四九二號），提起上訴，本院判決如左：
      主  文
原判決撤銷。
丙○○連續行使偽造私文書，足以生損害於公眾及他人，處有期徒刑壹年陸月。
變造「乙○○」名義之國民身分證影本壹張、張政宏名義職業小型車駕駛執照上之「
丙○○」照片壹幀、冒用乙○○名義申請之中華民國護照、中國國際商業銀行臺中分
行金融卡、中國復興黨職務證各壹枚及如附表所示「普通護照、入出境許可申請書」
、「中華民國入境旅客申報單」、中國國際商業銀行臺中分行開戶申請書、存款印鑑
卡、活期儲蓄存款取款憑條、臺灣屏東地方法院檢察署八十七年度他字第五二號案件
八十七年五月十二日上午十時三十分許訊問筆錄、臺中縣警察局豐原分局刑案偵查卷
宗內所附刑事組制作之八十七年十二月二十一日上午九時十分許至十時十分許之臨檢
扣押證明筆錄（收據）、八十七年十二月二十一日上午十時三十分之偵訊筆錄、逮捕
通知書、權利事項告知表、乙○○之口卡片影本、乙○○之指紋卡片影本、八十七年
十二月二十一日下午二時許至三時許之搜索扣押證明筆錄（收據）、經變造之「乙○
○」身分證影本封套貼紙、經變造之「乙○○」職業小型車駕駛執照封套貼紙、冒乙
○○名義申請之中國復興黨職務證封套貼紙、冒乙○○名義申請之臺灣居民來往大陸
通行證封套貼紙、冒乙○○名義申請之護照封套貼紙、冒乙○○名義申請之中國國際
商業銀行臺中分金融卡封面貼紙、冒乙○○名義填具之出境申請表、冒乙○○名義填
具之入境申請表、全家合照相片上，偽造「乙○○」之署押共拾壹枚均沒收。
    事  實
一、丙○○曾於民國七十九年間因妨害家庭案件，經本院判處有期徒刑四年，並經最
    高法院駁回上訴確定，因未到案執行，經臺灣高等法院臺中分院檢察署發佈通緝
    在案，為逃避警察機關查緝。乃基於概括之犯意，（１）先於八十一年間，在其
    弟乙○○之計程車內，竊取乙○○所有置放於車內之國民身分證及職業小型車駕
    駛執照各一枚（竊盜部分，未據乙○○提出告訴），得手後，旋即於臺中縣大雅
    鄉○○村○○路四四號住處，將其照片黏貼在「乙○○」身分證上，再至大雅鄉
    某文具行加以影印變造成「乙○○」之身分證影本，又在前揭住所將其照片換貼
    於上開「乙○○」之駕駛執照上，而變造「乙○○」之駕駛執照，變造完成後將
    「乙○○」之身分證放回乙○○之車內，僅將變造完成之「乙○○」身分證影本
    及駕駛執照留供己用，足以生損害於乙○○及戶政機關與監理機關對於戶籍管理
    與車籍管理之正確性。（２）於八十二年間某日，委由不知情之已成年友人「杜
    國標」，行使變造「乙○○」之身分證影本，至臺北市○○○路一六六號二樓中
    國復興黨黨部，向該黨不知情之承辦人員辦理乙○○名義之中國復興黨職務證，
    該承辦人員乃據以核發中國復興黨職務證一枚，足以生損害於乙○○及中國復興
    黨核發職務證之正確性。（３）再於八十二年六月間某日，委由不知情之「杜國
    標」，出面委託不知情之全安旅行社人員張榮宗，持該變造「乙○○」之身分證
    影本，於「普通護照、入出境許可申請書」上代為偽簽「乙○○」之署押，偽造
    該「普通護照、入出境許可申請書」，於八十二年六月八日，持以向外交部領事
    事務局人員辦理乙○○名義之護照，使該管公務員將此不實之事項登載於職務上
    所掌之公文書，並核發乙○○之護照一本，足以生損害於乙○○及外交部核發護
    照及入出境管理之正確性。丙○○隨而基於行使該登載不實護照之概括犯意，分
    別於八十二年七月三日、八十二年八月十九日、八十二年九月二日、八十二年十
    一月十四日、八十二年十二月十四日、八十三年一月十四日、八十三年二月二十
    八日、八十三年三月二十二日、八十三年四月二十九日、八十三年五月十日、八
    十三年六月七日、八十三年七月二十九日、八十三年八月二十六日，連續十三次
    持前開使公務員登載不實之乙○○護照，並偽簽「乙○○」署押於「出境登記表
    」上，而偽造成乙○○名義「出境登記表」，再持以交付桃園中正機場之海關人
    員查驗後出境而行使之，因而前往香港地區、澳大利亞及日本東京等處，使該不
    知情之公務員將該不實之事項登載於職務上所掌管之入出境電腦報表公文書上；
    復分別於八十二年七月十二日、八十二年八月二十六日、八十二年九月十日、八
    十二年十一月二十一日、八十二年十二月二十一日、八十三年一月二十一日、八
    十三年三月九日、八十三年四月一日、八十三年五月六日、八十三年五月十七日
    、八十三年七月八日、八十三年八月十二日、八十三年九月六日，連續十三次持
    前開使公務員登載不實之乙○○護照，並偽簽「乙○○」署押於「入境登記表」
    上，偽造成乙○○名義之「入境登記表」，並交付桃園中正國際機場之入出境管
    理人員查驗後入境而行使之，使不知情之公務員再將該不實之事項登載於職務上
    所掌管之入出境電腦報表公文書上，均足以生損害於「乙○○」及內政部警政署
    入出境管理機關對國民入出境管理之正確性。後因內政部警政署入出境管理局自
    八十三年十月一日起規定，持用外交護照、公務護照及「天」「地」「人」字號
    入出境許可條碼之普通護照者，原出境在機場、港口填寫之「出境登記表」、入
    境在飛機、輪船上填寫之「入境登記表」，均不再填繳。丙○○復承上行使之概
    括犯意，分別於八十三年十月二十八日、八十三年十一月三十日、八十三年十二
    月二十九日、八十四年二月二十四日，連續四次持前開使公務員登載不實之乙○
    ○護照，供該機場之海關人員查驗後出境，前往澳大利亞及香港地區等處，使該
    不知情之公務員將該不實之事項登載於職務上所掌管之入出境電腦報表公文書上
    ；復分別於八十三年十一月十一日、八十三年十二月十三日、八十四年一月九日
    、八十四年三月四日，連續四次持前開使公務員登載不實之乙○○護照，並偽簽
    「乙○○」署押於「中華民國入境旅客申報單」上，偽造成「乙○○」名義「中
    華民國入境旅客申報單」，再持以交付桃園中正國際機場之海關人員查驗後入境
    ，使不知情之公務員再將該不實之事項登載於職務上所掌管之入出境電腦報表公
    文書上，均足以生損害於乙○○及內政部警政署入出境管理機關對國民入出境管
    理之正確性。（４）丙○○復於八十三年十一月十四日，持該變造「乙○○」之
    身分證影本，假冒乙○○之名義，至位於臺中市○○路二一六號之中國國際商業
    銀行臺中分行（以下簡稱中國商銀）在該行提供之開戶申請書上偽簽「乙○○」
    署押，而偽造成乙○○名義之開戶申請書，並在該行提供之存款印鑑卡上偽造「
    乙○○」名義之署押一枚，均持以交付該行不知情之承辦人員，該行因而同意開
    設帳號00000000000號之活期儲蓄存款帳戶供丙○○使用，丙○○當
場存入新臺幣（下同）六十八萬一千零八十一元，該行即將該帳戶之存摺及提款
    卡均交予丙○○使用。丙○○即分別於八十三年十一月十八日（二筆）、八十三
    年十一月二十五日、八十三年十二月二十一日、八十五年五月十六日，先後至中
    國商銀，連續五次偽造「乙○○」名義之署押於中國商銀活期儲蓄存款取款憑條
    上，偽造成乙○○名義提領十萬元、三十萬元、三萬元、四十萬元、二千元之取
    款憑條各一紙，再連同存摺持以行使交付中國商銀不知情之承辦人員，憑以領取
    前開款項共五筆，均足以生損害於乙○○及中國商銀對於存款客戶管理之正確性
    。（５）丙○○自八十六年初起任職於屏東迦密砂石場，臺灣屏東地方法院檢察
    署以八十七年度他字第五二號案件偵查該砂石場有無涉及盜採山坡地之砂石時，
    丙○○竟於八十七年五月十二日上午十時三十分許，冒用乙○○之名義至臺灣屏
    東地方法院檢察署第三偵查庭出庭作證應訊，並在該次訊問筆錄上偽簽「乙○○
    」之署押一枚，足以生損害於乙○○及刑事偵查案件筆錄之正確性。（６）丙○
    ○於八十七年十二月二十一日上午九時十分許，駕駛其女友高月娥所有車牌號碼
    ＰＥ─５８２１號自用小客車，途經臺中縣大雅鄉○○村○○路四四號住處前為
    臺中縣警察局豐原分局刑事組員警臨檢查獲，並在該車內，為員警扣得其持有上
    開冒乙○○名義申請之護照及中國商銀金融卡各一枚，丙○○為避免受刑事處分
    ，在接受該刑事組偵訊時，竟冒用乙○○之名義，接續在該刑事組八十七年十二
    月二十一日上午九時十分許至十時十分許之臨檢扣押證明筆錄（收據）上偽簽「
    乙○○」之署押三枚，及在該刑事組八十七年十二月二十一日上午十時三十分之
    偵訊筆錄上被訊問人欄內、逮捕通知書收受人欄內、權利事項告知表上被告知人
    〔收受人〕欄內、乙○○之口卡片影本上、乙○○之指紋卡片影本上各偽簽「乙
    ○○」之署押一枚；員警隨即於八十七年十二月二十一日下午二時許，至臺中縣
    大雅鄉○○村○○路四四號丙○○住處內實施搜索，扣得丙○○所持有全家合照
    相片、經變造之「乙○○」身分證影本、駕駛執照各一枚及冒乙○○名義申請之
    中國復興黨職員證及臺灣居民來往大陸通行證各一枚，丙○○復在豐原分局刑事
    組八十七年十二月二十一日下午二時許至三時許之搜索扣押證明筆錄（收據）上
    偽簽「乙○○」之署押三枚，並在上開扣案之經變造之「乙○○」身分證影本封
    套貼紙、經變造之「乙○○」駕駛執照封套貼紙、冒乙○○名義申請之中國復興
    黨職務證封套貼紙、冒乙○○名義申請之臺灣居民來往大陸通行證封套貼紙、冒
    乙○○名義申請之護照封套貼紙、冒乙○○名義申請之中國商銀金融卡封面貼紙
    及其全家合照相片上，各偽簽「乙○○」之署押一枚，均足以生損害於乙○○及
    刑事案件偵辦之正確性。嗣經該派出所員警發現而查知上情。
二、案經臺中縣警察局豐原分局移送臺灣臺中地方法院檢察署檢察官偵查起訴。
    理  由
一、右揭事實，業據上訴人即被告丙○○坦承不諱，核與被害人乙○○及證人高月娥
    、陳洪龍及承辦員警張簡志華在原審證述之情節相符，復有上開扣案全家合照相
    片、經變造之「乙○○」身分證影本、駕駛執照、冒乙○○名義申請之中國復興
    黨職務證、臺灣居民來往大陸通行證、中華民國護照、中國商銀金融卡各一枚、
    內政部警政署入出境管理局八十八年六月三十日（八八）境信昌字第四二八八一
    號函暨所附「普通護照、入出境許可申請書」影本、出入境紀錄與該局八十三年
    九月十日（八三）境行字第三一四七○號函各一份、臺灣臺中地方法院八十九年
    三月三十日公務電話紀錄一份、中國商銀八十八年五月二十九日（八八）國中業
    發字第○九八號函、八十九年五月八日（八九）國中業發字第○九二號函暨所附
    客戶開戶資料登錄單影本、開戶申請書影本、存款印鑑卡影本各一紙、客戶歷史
    資料查詢明細表一份與活期儲蓄存款取款憑條影本五紙及臺灣屏東地方法院檢察
    署八十七年度他字第五二號案件八十七年五月十二日上午十時三十分許之訊問筆
    錄影本、臺中縣警察局豐原分局刑事組八十七年十二月二十一日上午九時十分許
    至十時十分許之臨檢扣押證明筆錄（收據）、該刑事組八十七年十二月二十一日
    上午十時三十分之偵訊筆錄、逮捕通知書、權利事項告知表、乙○○之口卡片影
    本、乙○○之指紋卡片影本、該刑事組八十七年十二月二十一日下午二時許至三
    時許之搜索扣押證明筆錄（收據）各一份可資佐證。本案事證明確，被告之犯行
    至堪認定。
二、按身分證及駕駛執照均係特種文書，被告變造駕駛執照，係犯刑法第二百十二條
    之變造特種文書罪（此部分未行使），被告變造國民身分證並持以行使，係犯刑
    法第二百十六條、第二百十二條之行使變造特種文書罪，其變造之低度行為為行
    使之高度行為吸收，爰不另論罪，被告於臨檢扣押證明筆錄、偵訊筆錄、逮捕通
    知書、權利事項告知表、口卡片影本、指紋卡片影本、搜索扣押證明筆錄（收據
    ）、「乙○○」身分證影本封套貼紙、職業小型車駕駛執照封套貼紙、中國復興
    黨職務證封套貼紙、臺灣居民來往大陸通行證封套貼紙、護照封套貼紙、中國商
    銀金融卡封面貼紙、全家合照相片上偽造「乙○○」署押，係犯刑法第二百十七
    條第一項之偽造署押罪，被告係基於一個避免刑事處分之犯意，而多次於臨檢扣
    押證明筆錄（收據）、偵訊筆錄、逮捕通知書、權利事項告知表、口卡片影本、
    指紋卡片影本、搜索扣押證明筆錄（收據）、身分證影本封套貼紙、職業小型車
    駕駛執照封套貼紙、中國復興黨職務證封套貼紙、臺灣居民來往大陸通行證封套
    貼紙、護照封套貼紙、金融卡封面貼紙、全家合照相片上偽造署押，屬接續犯，
    應僅論以單純一罪。此部分偽造署押行為與被告於申請護照及至金融機關開戶暨
    及於「出境登記表」、「入境登記表」、「中華民國入境旅客申報單」上偽造署
    押行為時間緊接，所犯罪名相同，顯係出於概括之犯意為之，為連續犯，應依刑
    法第五十六條之規定以一罪論，惟其在「普通護照、入出境許可申請書」上偽簽
    「乙○○」之署押，係偽造「普通護照、入出境許可申請書」部分行為，無庸論
    擬，又被告於「出境登記表」、「入境登記表」、「中華民國入境旅客申報單」
    、中國商銀開戶申請書、活期儲蓄存款取款憑條上偽簽「乙○○」之署押，亦係
    偽造各該私文書之部分行為，亦無庸論擬。「出境登記表」、「入境登記表」、
    「中華民國入境旅客申報單」、「開戶申請書」、「取款憑條」均屬私文書，被
    告偽造「乙○○」署押以偽造前揭私文書，並持以行使，核其所為，係犯刑法第
    二百十六條、第二百十條之行使偽造私文書罪，其偽造之低度行為為行使之高度
    行為吸收，爰不另論罪，被告行使變造國民身分證，並偽造乙○○名義之「普通
    護照、入出境許可申請書」，憑以向外交部申請護照，並據以出入境而行使該護
    照，核其所為原係犯刑法第二百十六條、第二百十二條之行使變造特種文書罪、
    第二百十六條、第二百十條之行使偽造私文書罪、第二百十六條、第二百十四條
    之行使明知為不實之事項，而使公務員登載於職務上所掌之公文書罪，且該等罪
    間，有方法結果之牽連關係，依刑法第五十五條之規定，原應從一重依刑法第二
    百十六條、第二百十條之行使偽造私文書罪論處。惟被告於犯罪後，護照條例第
    二十三條第二項之變造國民身分證以供申請護照而予行使罪業已於八十九年五月
    十七日公布，並自同年月二十一日生效，是被告犯罪後法律已有變更，比較新舊
    法之結果，以新法有利於被告，依刑法第二條第一項之規定，應適用最有利於被
    告之新法，即應依增訂之護照條例第二十三條第二項之變造國民身分證以供申請
    護照並予行使罪處罰，被告變造國民身分證以供申請護照後並予行使，其變造國
    民身分證以供申請護照之低度行為為行使之高度吸收，爰不另論罪，被告委由不
    知情之「杜國標」行使變造身分證以申請政黨職務證及委由「杜國標」，再輾轉
    委由旅行社人員於「普通護照、入出境許可申請書」上代為偽簽「乙○○」之署
    押，並持以申請乙○○之護照而使公務員登載不實部分，均係間接正犯。被告各
    先後多次行使變造特種文書、行使偽造私文書、行使明知為不實之事項，而使公
    務員登載於職務上所掌之公文書犯行，各時間緊接，犯罪構成要件相同，均顯係
    各基於概括犯意反覆為之，應各依連續犯之規定，分別論以連續行使變造特種文
    書、連續行使偽造私文書、連續行使明知為不實之事項，而使公務員登載於職務
    上所掌之公文書處斷。被告所犯連續行使變造特種文書、連續行使偽造私文書、
    連續行使明知為不實之事項，而使公務員登載於職務上所掌之公文書，具有方法
    、結果之牽連犯關係，應從一重以連續行使偽造私文書罪處斷，被告行使變造國
    民身分證，並偽造乙○○名義之「普通護照、入出境許可申請書」，持以申請護
    照而行使，原犯行使變造特種文書罪、行使偽造私文書罪、行使明知為不實之事
    項，而使公務員登載於職務上所掌之公文書罪，且三罪具牽連犯關係，原應依連
    續行使偽造私文書罪處斷，而與其至金融機關開戶犯行，具有連續犯之裁判上一
    罪關係，惟該部分犯行因護照條例第二十三條第二項之變造國民身分證以供申請
    護照並予行使罪公佈施行，依從輕原則應依護照條例第二十三條第二項規定處斷
    ，惟不能因從輕使被告反受不利，是此部分亦應認與被告所犯連續行使偽造私文
    書罪具裁判上一罪關係，應依連續行使偽造私文書罪處斷，而非併罰關係，原審
    認被告犯罪事證明確，而予論罪科刑，固非無見，然查原審認定被告係先將乙○
    ○身分證影印後，再貼上被告照片而偽造之，惟在身分證影本上貼照片，任何人
    一看即知非真正證件，更不可能據此申請護照或開戶，被告於偵訊即供承係以其
    照片貼上身分證後再影印（偵卷第四十頁背面），而本案扣得之身分證影本，亦
    確係先將被告本人照片貼在乙○○身分證上，再影印而成，非如原審判決書所記
    載在身分證影本上貼照片，又該身分證影本應係被告犯變造特種文書罪所得之物
    ，並非所用之物，另原審判決理由欄僅泛稱被告素行不佳，惟未具體載明被告有
    何不法前科，據上論斷欄亦漏引護照條例第二十三條第二項、第一項及刑法第十
    一條前段規定，理由尚難稱完備，原審判決事實、理由記載既均有可議之處，自
    屬無可維持，應予撤銷改判，審酌被告前有侵占及妨害家庭前科，經法院分別判
    處有期徒刑二月（減為一月），緩刑三年及有期徒刑四年確定，素行不佳，竟又
    變造他人之身分證影本後，多次矇混使用，其行為足以破壞金融秩序及國家證照
    制度之完整性，惡性非淺，惟念其犯罪後尚能坦承犯行，態度良好等一切情狀，
    量處如主文所示之刑，以示懲儆。
三、職業小型車駕駛執照上之被告照片一幀，係被告所有，供犯變造特種文書罪所用
    之物，應依刑法第三十八條第一項第二款之規定予以宣告沒收；扣案變造「乙○
    ○」名義之身分證影本一紙及冒乙○○名義申請之護照、中國商銀金融卡、中國
    復興黨職務證各一枚，均係被告所有，因犯罪所得之物，應依刑法第三十八條第
    一項第三款之規定，予以宣告沒收；又「普通護照、入出境許可申請書」、「中
    華民國入境旅客申報單」、中國商銀開戶申請書、存款印鑑卡、活期儲蓄存款取
    款憑條、臺灣屏東地方法院檢察署八十七年度他字第五二號案件八十七年五月十
    二日上午十時三十分許之訊問筆錄、臺中縣警察局豐原分局刑案偵查卷所附刑事
    組制作之八十七年十二月二十一日上午九時十分許至十時十分許之臨檢扣押證明
    筆錄（收據）、八十七年十二月二十一日上午十時三十分之偵訊筆錄、逮捕通知
    書、權利事項告知表、乙○○之口卡片影本、乙○○之指紋卡片影本、八十七年
    十二月二十一日下午二時許至三時許之搜索扣押證明筆錄（收據）、經變造之「
    乙○○」身分證影本封套貼紙、經變造之「乙○○」職業小型車駕駛執照封套貼
    紙、冒乙○○名義申請之中國復興黨職務證封套貼紙、冒乙○○名義申請之臺灣
    居民來往大陸通行證封套貼紙、冒乙○○名義申請之護照封套貼紙、冒乙○○名
    義申請之中國商銀金融卡封面貼紙及全家合照相片上，偽造如附表所示「乙○○
    」之署押，依刑法第二百十九條規定，不論屬於犯人與否，均予以宣告沒收。至
    本件「出境登記表」、「入境登記表」，內政部警政署入出境管理局僅保存六個
    月，其後即銷燬之（有原審公務電話紀錄可參），因不復存在，爰不予以宣告沒
    收。另關於被告在大陸冒名偽造申請書持以申請臺灣居民來往大陸通行證部分，
    因我國現行法律主權及司法權無法及於大陸（參考最高法院八十六年度臺上字第
    六四Ｏ三號判決），依刑法第七條之規定，被告此部分犯行，我國自無審判權，
    從而扣案冒乙○○名義申請之臺灣居民來往大陸通行證，亦不予以宣告沒收，附
    此敘明。
四、公訴意旨另以：被告持上開變造「乙○○」之身分證影本及其本人之相片，冒乙
    ○○之名義，至臺灣省公路局中區監理所豐原監理站（以下簡稱豐原監理站）申
    請職業小型車駕駛執照，足生損害於乙○○及公路監理機關對於車籍管理之正確
    性，因認被告此部分犯行亦涉有刑法第二百十六條、第二百十條行使偽造私文書
    及第二百十六條、第二百十四條行使明知為不實之事項，而使公務員登載於職務
    上所掌之公文書等罪嫌。惟前據被告辯稱扣案之職業小型車駕駛執照並非伊向豐
    原監理站申請核發的，而係伊在乙○○之計程車內拿走後，換貼自己的相片，加
    以變造，未曾使用等語，核與被害人乙○○於原審所證述該枚駕駛執照係伊申請
    發給，七、八年前發現駕駛執照遺失後，才去豐原監理站辦理補發乙情相符（詳
    原審卷第七十九頁），且扣案之職業小型車駕駛執照之發照日期確係六十八年六
    月四日，亦有該枚駕駛執照扣案及豐原監理站八十八年七月一日八八中監豐字第
    八八○八八八二號函一紙附原審卷第五十六頁可按，又該枚駕駛執照係經員警於
    八十七年十二月二十一日下午二時許，至臺中縣大雅鄉○○村○○路四四號丙○
    ○住處內實施搜索查獲，並無事證足證明被告確曾使用該枚變造駕駛執照。是被
    告所辯，堪以採信。此外，本院復查無其他積極證據，足資證明被告確有如公訴
    人所指之此部分犯行，被告此部分犯罪不能證明。惟公訴人認被告此部分犯行，
    與前開有罪部分具有連續犯及牽連犯之關係，屬裁判上一罪，故不另為無罪之諭
    知，併此敘明。
五、另被告多次偽造取款憑條持以向中國商銀領款、多次偽造「出境登記表」、「入
    境登記表」、「中華民國入境旅客申報單」持以交付海關人員查驗，及分別在臺
    灣屏東地方法院檢察署訊問筆錄、臺中縣警察局豐原分局逮捕通知書、權利事項
    告知表、乙○○之口卡片影本、乙○○之指紋卡片影本、「乙○○」身分證影本
    封套貼紙、「乙○○」職業小型車駕駛執照封套貼紙、中國復興黨職員證封套貼
    紙、臺灣居民來往大陸通行證封套貼紙、乙○○名義之護照封套貼紙、乙○○名
    義中國商銀金融卡封面貼紙、全家合照相片上，偽造「乙○○」之署押，雖未據
    公訴人起訴，然該部分事實與公訴人起訴之犯罪事實各有連續犯或牽連犯之裁判
    上一罪或實質上一罪關係（在偵查機關偽造署押部分），應為起訴效力所及，本
    院自得併予審究，附此敘明。
據上論斷，應依刑事訴訟法第三百六十九條第一項前段、第三百六十四條、第二百九
十九條第一項前段，護照條例第二十三條第二項、第一項，刑法第二條第一項但書、
第十一條前段、第五十六條、第二百十六條、第二百十二條、第二百十條、第二百十
四條、第二百十七條第一項、第五十五條、第三十八條第一項第二、三款、第二百十
九條，罰金罰鍰提高標準條例第一條前段，判決如主文。
本案經檢察官甲○○到庭執行職務。
中      華      民      國    八十九      年      九      月   二十     日
                              臺灣高等法院臺中分院刑事第五庭
                                    審判長法  官  吳  火  川
                                          法  官  郭  同  奇
                                          法  官  姚  勳  昌
右正本證明與原本無異。
如不服本判決應於收受送達後十日內向本院提出上訴書狀，其未敘述上訴之理由者並
得於提起上訴後十日內向本院補提理由書（均須按他造當事人之人數附繕本）。
                                          書記官  陳  如  慧
中      華      民      國    八十九      年      九      月   二十一   日
論罪科刑依據之法條：
刑法第二百十六條
行使第二百十條至第二百十五條之文書者，依偽造、變造文書或登載不實事項或使登
載不實事項之規定處斷。
刑法第二百十二條
偽造、變造護照、旅券、免許證、特許證及關於品行、能力、服務或其他相類之證書
、介紹書，足以生損害於公眾或他人者，處一年以下有期徒刑、拘役或三百元以下罰
金。
刑法第二百十條
偽造、變造私文書，足以生損害於公眾或他人者，處五年以下有期徒刑。
刑法第二百十四條
明知為不實之事項，而使公務員登載於職務上所掌之公文書，足以生損害於公眾或他
人者，處三年以下有期徒刑、拘役或五百元以下罰金。
刑法第二百十七條第一項
偽造印章、印文或署押，足以生損害於公眾或他人者，處三年以下有期徒刑。
盜用印章、印文或署押，足以生損害於公眾或他人者，亦同。
護照條例第二十三條第一、二項
偽造、變造國民身分證以供申請護照，足以生損害於公眾或他人者，處五年以下有期
徒刑、拘役或科或併科新臺幣五十萬元以下之罰金。
行使前項文書者，亦同。
附表：
         文   書                           署  押（含簽名及指印）
    １、「普通護照、入出境許可申請書」          共一枚
    ２、中國商銀開戶申請書                      共一枚
    ３、中國商銀存款印鑑卡                      共一枚
    ４、中國商銀活期儲蓄存款取款憑條共五
        紙（取款日期分別係八十三年十一月
        十八日、八十三年十一月二十五日、
        八十三年十二月二十一日、八十五年
        五月十六日）                            共五枚
    ５、台灣屏東地方法院檢察署八十七年度
        他字第五二號案件八十七年五月十二
        日上午十時三十分許之訊問筆錄            共一枚
    ６、八十七年十二月二十一日上午九時十
        分許至十時十分許之臨檢扣押證明筆
        錄（收據）                              共三枚
    ７、八十七年十二月二十一日上午十時三
        十分之偵訊筆錄                          共一枚
    ８、逮捕通知書                              共一枚
    ９、權利事項告知表                          共一枚
  １０、乙○○之口卡片影本                      共一枚
  １１、乙○○之指紋卡片影本                    共一枚
  １２、八十七年十二月二十一日下午二時許
        至三時許之搜索扣押證明筆錄（收據
        ）                                      共三枚
  １３、經變造之「乙○○」身分證影本封套
        貼紙                                    共一枚
  １４、經變造之「乙○○」職業小型車駕駛
        執照封套貼紙                            共一枚
  １５、冒乙○○名義申請之中國復興黨職務
        證封套貼紙                              共一枚
  １６、冒乙○○名義申請之台灣居民來往大
        陸通行證封套貼紙                        共一枚
  １７、冒乙○○名義申請之護照封套貼紙          共一枚
  １８、冒乙○○名義申請之中國商銀金融卡
        封面貼紙                                共一枚
  １９、八十三年十一月十一日、八十三年十
        二月十三日、八十四年一月九日、八
        十四年三月四日「中華民國入境旅客
        申報單」                                共四枚
  ２０、全家合照相片                            共一枚
                                                                        Ｋ


司法院資訊處製作；財團法人民間司法改革基金會備份。
